【裁判字號】    97,訴,1275
【裁判日期】    971124
【裁判案由】    損害賠償
【裁判全文】
臺灣臺中地方法院民事判決              97年度訴字第1275號
原      告  水沙蓮觀光飯店股份有限公司
法定代理人  丙○○
訴訟代理人  甲○○
被      告  乙○○
訴訟代理人  王叔榮律師
            魏其村律師
上列當事人間請求損害賠償事件，經於民國97年10月20日言詞辯
論終結，本院判決如下：
    主    文
原告之訴及假執行之聲請均駁回。
訴訟費用由原告負擔。
    事實及理由
甲、原告方面：
  一、聲明：被告應給付原告新臺幣（下同）908,672元，及自
      起訴狀繕本送達之翌日起至清償日止，按週年利率百分之
      5計算之利息，並願供擔保，請准宣告假執行。
  二、陳述：
      （一）被告於民國92年7月間推薦原告使用訴外人美利堅
            實業有限公司（下稱美利堅公司）及合心興業有限
            公司（下稱合心興業公司）之木質地板木料，原告
            信其所言，乃於92年7月26日與被告簽訂「代理指
            定買賣材科同意書」，被告並提出訴外人美利堅公
            司於92年8月5日所出具之切結書，以為訴外人美利
            堅公司確有委由其代理引介該公司之產品之證明。
      （二）原告嗣乃經由被告而代購地板木料，並以現金交付
            被告，被告則陸續交付其為原告所代購之木料發票
            十紙（內含訴外人合心興業公司之發票8紙、訴外
            人美利堅公司之發票2紙）予原告，原告乃依法於
            該年度向財政部中區國稅局埔里稽徵所提出進項憑
            證之申報。詎遭稅捐機關以原告所持以申報之上開
            訴外人合心興業公司發票8紙及訴外人美利堅公司
            發票2紙，乃係非直接交易對象及虛設行號之發票
            為由，除對原告裁罰外，並處分否准原告持以為扣
            抵銷項稅額及不得以後年度盈虧互抵扣除原告當年
            度之虧損1,563,046元。
      （三）原告雖經多次向被告查證，所獲答案均是各該發票
            並非虛設行號之發票。然稅捐機關仍於96年4月3日
            函告原告各該發票查核確定為假發票，並要求原告
            書立承諾書，否則依法限制原告使用發票。原告無
            奈只得於96年4月19日書立承諾書予稅捐機關，同
            意先行處理上開10紙發票所生之漏稅額及繳納罰款
            。原告信譽因而損傷巨大，尤其原告當時刻正新建
            23層地標飯店大樓（價值60億元），並尋求貸款中
            ，若非被告所交付之訴外人合心興業公司等虛設行
            號公司之發票，原告亦不會受此無妄之災，故原告
            之受損與被告所交付之發票間具有因果關係，被告
            自應就其侵權行為所造成之原告損害，負賠償或救
            濟之責。
      （四）另按，民法第535條規定「受任人處理委任事務，
            應依委任人之指示，並與處理自己事務為同一之注
            意，其受有報酬者，應以善良管理人之注意為之。
            」，被告所找之供料廠商（即訴外人美利堅公司及
            合心興業公司）係買賣業而非製造商，且均於93年
            間及94年間即行停業，而交貨量較多之訴外人合心
            興業公司之木料每坪價格為2,000元，卻比交貨量
            較少之訴外人美利堅公司之木料每坪1,700元，還
            貴300元，又該公司於92年3月25日設立後，於93年
            4月15日即行停業，並於93年12月30日為財政部台
            灣省南區國稅局台南分局以南區國稅南市三字第09
            30032126號移送刑事處理。可證被告之行為業已構
            成民法第544條所定「受任人因處理委任事務有過
            失，或因逾越權限之行為所生之損害，對於委任人
            應負賠債之責」，另亦構成同法第184條之侵權行
            為。
      （五）原告因被告之上開行為，致受有合計908,672元之
            損害，爰訴命被告賠償：
            (1)、訴外人合心興業公司8紙發票原可扣抵之稅額2
                2,300元。
            (2)、訴外人美利堅公司2紙發票原可扣抵之稅額5,6
                10元。
            (3)、原告遭稅捐機關所處罰鍰及後年度無法盈虧互
                抵扣除之稅額380,762元。
            (4)、原告公司信譽損失50萬元。
  三、證據：提出工程合約單、代理指定買賣材料同意書、美利
      堅公司切結書、損害明細表、日記帳影本中區國稅局埔里
      稽徵所申報核定通知書、移送函、承諾書、被告交貨明細
      表、美利堅公司登記資料、合心興業公司登記、95年03月
      23日財政部台灣省中區國稅局處分書、合心興業公司發票
      、美利堅公司發票、飯店照片等為證。
乙、被告方面：
  一、聲明：原告之訴及假執行之聲請均駁回，如受不利判決，
      願供擔保，請准宣告免為假執行。
  二、陳述：
      （一）原告所提出之原證一工程合約單，係訴外人美日成
            實業公司與與原告間之契約，該契約末及施作即已
            合意解除，與本案無關，被告據以主張，於法不合
            。
      （二）財政部中區國稅局埔里稽徵所前就系爭發票追查時
            ，曾對原告提問：「貴公司為何取得合心興業有限
            公司92年9~10月所開立之統一發票計8張，銷售額4
            46,000元，稅額22,300元？」，原告所委任之代理
            人明確答稱：「因為本公司於92年下半年重新裝璜
            ，飯店地板工程委託乙○○小姐負責，材料由乙○
            ○小姐『代為購買』，以現金支付黃小姐，並由黃
            小姐交付上述統一發票8紙」等語。原告既已自承
            被告係「代為購買」木料，足見木料買賣乃係原告
            公司所自行採購，僅係委由被告「代為購買」而已
            。準此，原告收取材料供應商即訴外人美利堅公司
            、合心興業公司之發票，合於營業稅等相關法令之
            規定，自無「未依法取具憑證，而以非交易對象開
            立之發票，作為進項憑證申報扣抵銷項稅額」之不
            法情事可言。
      （三）被告雖仲介原告向訴外人合心興業公司及美利堅公
            司採購木製品，然既係原告之首肯，又因原告要求
            被告應取得該等材料供應商之代理授權，原告始交
            付訴外人美利堅公司於92年8月5日所出具之切結書
            ，以為訴外人美利堅公司確有委由被告代理引介該
            公司之產品之證明。被告依原告施工需要及指示，
            代原告向訴外人美利堅公司及其指定之合心興業公
            司購買木料，並由渠等將木料運送至原告工地交付
            ，被告受託代購木製材料，並無違反委任事務之處
            ，系爭木料之買賣關係存在於原告與材料供應商即
            訴外人合心興業公司及美利堅公司之間，訴外人合
            心興業公司及美利堅公司復非虛設之公司行號，且
            立於賣方地位依法出具發票予買方即原告，自屬合
            法，原告收受訴外人合心興業公司及美利堅公司之
            售貨發票，亦無取具非實際交易對象憑證之違誤可
            言。原告收受稅捐機關之違法裁罰處分，竟未積極
            採取行政救濟，反而放棄法律上之救濟程序而自行
            承諾違章情事，其再轉而訴請被告賠償其所稱之損
            害，於法無據。更何況公司與稅捐機關間之補稅或
            罰鍰之處分爭議，為公司會計或稅務申報實務上所
            常見，核與公司商譽之良寙無涉，其主張名譽受損
            ，亦無理由。
  三、證據：提出簽收單據、財政部中區國稅局談話筆錄、復查
      決定書、處分書、繳款書等為證。
丙、法院得心證之理由：
  一、經查，兩造於92年7月26日簽訂「代理指定買賣材科同意
      書」，被告並提出訴外人美利堅公司於92年8月5日所出具
      之切結書，載明訴外人美利堅公司委由被告代理引介該公
      司之產品之證明，原告嗣經由被告代購木料，並以現金交
      付被告轉付貨款，被告則陸續交付為原告代購木料所取得
      之發票10紙（內含訴外人合心興業公司之發票8紙、訴外
      人美利堅公司之發票2紙）予原告，原告並於該年度向中
      區國稅局埔里稽徵所提出進項憑證之申報。原告嗣遭稅捐
      機關以原告所持以申報之上開訴外人合心興業公司發票8
      紙、訴外人美利堅公司發票2紙，分係虛設行號之發票及
      非取具實際交易對象之憑證為由，除對原告裁罰外，並處
      分否准原告持以為扣抵銷項稅額及不得以後年度盈虧互抵
      扣除當年度之虧損。原告並未提出復查即出具承諾書予稅
      捐機關等情，業據原告提出代理指定買賣材料同意書、美
      利堅公司切結書、日記帳、中區國稅局埔里稽徵所申報核
      定通知書、移送函、承諾書、95年03月23日財政部中區國
      稅局處分書、合心興業公司發票、美利堅公司發票、承諾
      書等為證，且為被告所不爭執，信屬實在。
  二、原告雖據上情主張被告交付不當之發票，構成民法第544
      條所定「受任人因處理委任事務有過失，或因逾越權限之
      行為所生之損害，對於委任人應負賠償之責」及同法第18
      4條之侵權行為等語。但查：
      （一）本件原告既主張系爭木料買賣乃係原告公司委任被
            告代為採購，並由被告代收原告所應給付予出貨廠
            商之款項後再代原告轉付予出貨廠商。則系爭木料
            之買賣契約關係，乃係存在於原告與出貨廠商之間
            ，則原告收取被告所轉交之材料供應商即訴外人合
            心興業公司及訴外人美利堅公司之銷貨發票，尚難
            逕認於營業稅法有明顯之違法情事可言。又原告主
            觀上亦係認為所取具之材料供應商即訴外人合心興
            業公司及美利堅公司之發票，係屬正當，始會將之
            列入當年度進項憑證之申報，否則原告如認其所為
            系爭木料買賣之實際交易對象為被告，則於被告交
            付材料供應商即訴外人合心興業公司及美利堅公司
            之發票時，本即予以拒收並退還被告，而非同意收
            受在先，進而自主性決定將之列入當年度進項憑證
            之申報後，嗣因遭稅捐機關處分，始再回頭指責被
            告所交付之發票係屬「非交易對象」所開立之發票
            。
      （二）次查，原告所提出之中區國稅局埔里稽徵所之相關
            處分資料及96年4月19日承諾書，原固認訴外人美
            利堅公司為虛設之公司行號。然依卷附被告所提出
            之財政部臺灣省中區國稅局嗣後於96年11月30日另
            案就訴外人美日成實業有限公司之復查決定書（中
            區國稅法一字第0960058503號）內容觀之，財政部
            臺灣省中區國稅局嗣就訴外人美利堅公司之營業狀
            況，已改認定訴外人美利堅公司尚非無實際進銷貨
            之異常營業人，而撤銷原對訴外人美日成實業有限
            公司之營業稅裁罰處分。客觀上足認被告所抗辯訴
            外人美利堅公司並非虛設行號一節，應屬可採。則
            原告如對稅捐機關之裁罰依法聲請復查時，應可同
            免上述裁罰處分。
  三、綜上所述，被告受任代原告採購木料，被告依施工需要及
      原告同意，代原告向訴外人美利堅公司及其指定之合心興
      業公司購買木料，並由渠等將木料運交原告工地，則系爭
      木質地板木料之買賣關係自係存在於原告與材料供應商即
      訴外人合心興業公司及美利堅公司之間，訴外人合心興業
      公司及美利堅公司復非虛設之公司行號，且立於賣方地位
      ，出具發票予買方即原告，難認被告有何違反委任事務之
      情事，原告收受稅捐機關之裁罰處分，未為積極之行政救
      濟，其自願放棄法律上之救濟程序而承諾違章，則其嗣後
      轉而訴請被告賠償其所稱之損害，於法尚非有據。從而，
      原告之訴及其假執行之聲請，應予駁回。
丁、據上論結，原告之訴為無理由，依民事訴訟法第78條，判決
    如主文。
中    華    民    國    97    年    11    月    24    日
                  民事第二庭    法  官  林宗成
上正本係照原本作成。
如對本判決上訴，須於判決送達後20日內向本院提出上訴狀。
中    華    民    國    97    年    11    月    24    日
                                書記官


司法院資訊處製作；財團法人民間司法改革基金會備份。
